臺灣彰化地方法院刑事判決　　　　　　　96年度訴字第2134號
公　訴　人　臺灣彰化地方法院檢察署檢察官
被　　　告　甲○○
上列被告因違反毒品危害防制條例案件，經檢察官提起公訴（96
年度毒偵字第4705號），本院依簡式審判程序判決如下：
    主  文
甲○○施用第一級毒品，累犯，處有期徒刑拾月，扣案第一級毒
品海洛因（驗餘淨重零點零陸公克）沒收銷燬，扣案供前開海洛
因毒品包裝用之外包裝袋壹個沒收。
    犯罪事實
一、甲○○前於民國90年間，因施用毒品案件，經本院以90年度
    毒聲字第1445號裁定送勒戒處所觀察、勒戒後，因評定認有
    繼續施用毒品之傾向，復經本院以90年度毒聲字第1786號裁
    定令入戒治處所施以強制戒治，於90年11月19日因戒治成效
    經評定為合格，無繼續戒治之必要而停止戒治出監，所餘期
    間付保護管束，嗣於91年5 月1 日因保護管束期滿未經撤銷
    視為執行完畢，並經臺灣彰化地方法院檢察署檢察官以91年
    度戒毒偵字第443 號為不起訴處分確定。又於91年間因施用
    毒品案件，經臺灣彰化地方法院檢察署檢察官提起公訴並聲
    請強制戒治，強制戒治部分，本院以91年度毒聲字第2800號
    裁定令入戒治處所施以強制戒治後，於92年4 月17日因戒治
    成效經評定為合格，無繼續戒治之必要而停止戒治出監，所
    餘期間付保護管束，嗣於92年11月13日因保護管束期滿未經
    撤銷視為執行完畢；起訴部分經本院以92年度訴字第19號判
    決判處有期徒刑1 年3 月確定。另於92年間因施用毒品案件
    ，經本院以93年度訴字第53號判決判處有期徒刑1 年5 月確
    定。上開2 案經接續執行，於95年1 月26日縮短刑期假釋出
    監，而於95年9 月24日保護管束期滿未經撤銷視為執行完畢
    。仍不知警惕，於上開強制戒治執行完畢釋放後5 年內之96
    年9 月12日上午8 時許，基於施用第一級毒品海洛因之犯意
    ，在彰化縣員林鎮大埔里公墓廁所內，將海洛因置於注射針
    筒內摻水混合後，以注射於手臂血管之方式，施用海洛因1
    次，嗣於同年月14日晚間11時45分許，因形跡可疑，在彰化
    縣埔心鄉○○路189 號前為警盤檢，在有偵查犯罪職權之機
    關或個人發覺其犯罪前，自動向彰化縣警察局田中分局警員
    張首意、余東隆、蕭啟造交付其施用剩餘之海洛因1 包（驗
    餘淨重0.06公克），並自首其施用第一級毒品犯行，主動接
    受裁判，經警採集其尿液送驗，結果呈可待因及嗎啡陽性反
    應，查悉上情。
二、案經彰化縣警察局田中分局報告臺灣彰化地方法院檢察署檢
    察官偵查起訴。
    理  由
一、上揭犯罪事實，業據被告甲○○於警詢、偵訊及本院審理時
    坦承不諱（見偵卷第5 、46頁、本院96年11月23日準備程序
    及審判筆錄），經查：
（一）被告於96年9 月15日凌晨1 時30分許為警所採集之尿液，
      經檢驗呈嗎啡及可待因陽性反應，有彰化縣警察局田中分
      局委託檢驗尿液代號與真實姓名對照認證單（見偵卷第12
      頁）、詮昕科技股份有限公司濫用藥物尿液檢驗報告各1
      份（見偵卷第55頁）附卷可稽，復有扣案毒品海洛因1 包
      及法務部調查局96年10月13日調科壹字第09623072060 號
      鑑定書（偵卷第56頁）1 紙在卷足憑，足證被告所施用之
      毒品為海洛因，堪認被告上開自白與事實相符，洵堪採信
      。
（二）另按刑法第62條所謂「發覺」，固非以有偵查犯罪職權之
      機關或人員確知其人犯罪無誤為必要，而於對其發生嫌疑
      時，即得謂為已發覺；但此項對犯人之嫌疑，仍須有確切
      之根據得為合理之可疑者，始足當之，若單純主觀上之懷
      疑，要不得謂已發生嫌疑（最高法院72年度臺上字第641
      號判例意旨參照）。本件被告上揭犯罪事實欄所載犯行，
      係於96年9 月14日晚間11時45分許，因形跡可疑，在彰化
      縣埔心鄉○○路189 號前為警盤檢，在有偵查犯罪職權之
      機關或個人發覺其犯罪前，自動向彰化縣警察局田中分局
      警員張首意、余東隆、蕭啟造自首其施用第一級毒品犯行
      ，並主動交付扣案毒品海洛因1 包，此有彰化縣警察局田
      中分局朝興派出所96年9 月15日第1 次偵訊筆錄、彰化警
      察局田中分局扣押筆錄各1 份附卷可稽（見偵卷第5 、10
      頁），足認被告確係在警員未發現有確切之根據得為合理
      懷疑其有本案犯行前，即主動供述其施用第一級毒品海洛
      因，自係符合自首之要件無誤。
（三）被告前因施用毒品案件，經本院以91年度毒聲字第2800號
      裁定令入戒治處所施以強制戒治，於92年4 月17日因戒治
      成效經評定為合格，無繼續戒治之必要而停止戒治出監，
      所餘期間付保護管束，嗣於92年12月19日因保護管束期滿
      未經撤銷視為執行完畢等情，有上揭裁定、臺灣高等法院
      被告前案紀錄表、臺灣高等法院在監在押全國紀錄表各1
      份在卷可資參照，被告於前開強制戒治執行完畢釋放後，
      5 年內再犯本件施用毒品犯行，堪可認定。
（四）綜上，本件事證明確，被告犯行洵堪認定，應依法論科。
二、按海洛因為毒品危害防制條例第2 條第2 項第1 款所規定之
    第一級毒品，被告施用海洛因之行為，核係犯毒品危害防制
    條例第10條第1 項施用第一級毒品罪。被告為供施用而持有
    該毒品之低度行為，應為施用之高度行為所吸收，不另論罪
    。被告前於92年間因施用毒品案件，分別經本院以92年度訴
    字第19號、93年度訴字第53號判決判處有期徒刑1 年3 月、
    1 年5 月確定，上開2 案經接續執行，於95年1 月26日縮短
    刑期假釋出監，而於95年9 月24日保護管束期滿未經撤銷視
    為執行完畢等節，有臺灣高等法院被告前案紀錄表可稽，被
    告於有期徒刑執行完畢5 年內又故意再犯本案之罪，為累犯
    ，應依刑法第47條第1 項規定，加重其刑。被告對有偵查犯
    罪職權之機關或個人未發覺之本案施用毒品犯行之罪，自首
    而接受裁判，已如前述，應依刑法第62條前段規定，減輕其
    刑，並依法先加後減之。爰審酌被告曾因施用毒品經送觀察
    、勒戒及強制戒治，仍未知警惕，再犯本案之罪，足見其雖
    經觀察、勒戒及強制戒治等治療程序，仍未徹底戒除惡習遠
    離毒害，顯未能善體國家設置觀察、勒戒機構，協助毒品施
    用者戒除毒害之良法美意，惟念及施用毒品本質上係戕害自
    身健康之行為，尚未嚴重破壞社會秩序或侵害他人權益，及
    本件施用海洛因之次數僅1 次，暨其犯罪之動機、目的、所
    生危害及犯罪後坦承犯行態度良好等一切情狀，量處如主文
    所示之刑，以示懲儆；至被告固請求諭知緩刑之宣告云云，
    惟其前曾因故意犯罪受有期徒刑以上刑之宣告，且於上開有
    期徒刑執行完畢或赦免後尚未滿5 年，顯與刑法第74條第1
    項所定緩刑要件不合，所請與法不合，附此說明。又本件被
    告犯罪時間非在96年4 月24日以前，不符合中華民國九十六
    年罪犯減刑條例之減刑條件，尚無從依上開條例減刑，附此
    敘明。
三、扣案毒品1 包為第一級毒品海洛因（驗餘淨重0.06公克），
    有上揭法務部調查局鑑定書1 紙附卷為憑，應依毒品危害防
    制條例第18條第1 項前段沒收銷燬。又扣案供上開毒品包裝
    用之外包裝袋1 個，依前揭法務部調查局之鑑定書所記載為
    ：「空包裝重0.33公克」，足認上開外包裝袋可與所包裝之
    毒品分離，且該外包裝袋主要作用在於包裹毒品，防其裸露
    、潮濕，便於被告攜帶施用毒品，又屬被告所有之物，業據
    被告供承在卷，應依刑法第38條第1 項第2 款宣告沒收。
據上論斷，應依刑事訴訟法第273 條之1 第1 項、第299 條第1
項前段，毒品危害防制條例第10條第1 項、第23條第2 項、第18
條第1 項前段，刑法第11條、第47條第1 項、第62條前段、第38
條第1 項第2 款，判決如主文。
本案經檢察官余建國到庭執行職務。
中　　華　　民　　國　　96　　年　　11　　月　　30　　日
                  刑事第五庭    法  官  楊舒嵐
以上正本證明與原本無異。
如不服本判決，應於判決送達後10日內，向本院提出上訴書狀，
上訴書狀應「敘述具體上訴理由」，並按他造當事人之人數附繕
本。「切勿逕送上級法院」。
中　　華　　民　　國　　96　　年　　12　　月　　4 　　日
                                書記官  張木松
附錄論罪科刑法條：
毒品危害防制條例第10條第1項
施用第一級毒品者，處 6 月以上 5 年以下有期徒刑。
